臺灣基隆地方法院簡易庭民事判決　　　95年度基簡字第1125號
原　　　告　丁○○
訴訟代理人　羅子武律師
複　代理人　甲○○
被　　　告　乙○○
　　　　　　丙○○
上列當事人間請求遷讓房屋等事件，本院於中華民國96年4月24
日言詞辯論終結，判決如下：
    主  文
被告應將坐落基隆市安樂區○○○路二０八巷一七四弄十六號五
樓之房屋遷讓交還原告，並自民國九十五年十二月十九日起至交
還前開房屋之日止，按月連帶給付原告新臺幣壹仟捌佰伍拾伍元
計算之損害金。
原告其餘之訴駁回。
訴訟費用新臺幣貳仟捌佰柒拾元由被告負擔六分之五，餘由原告
負擔。
本判決原告勝訴部分得假執行。
    事實及理由
一、被告經合法通知，未於言詞辯論期日到場，核無民事訴訟法
    第386條所列各款情形，依民事訴訟法第436條第2項、第385
    條第1項前段之規定，准原告之聲請，由其一造辯論而判決
    。
二、原告起訴主張：（一）被告乙○○、丙○○於民國90年1月1
    日與伊簽訂房屋租賃契約，承租原告所有位於基隆市○○○
    路208巷174弄16號5樓之房屋（以下簡稱系爭房屋），並約
    定以原告就系爭房屋及土地向彰化銀行貸款每月應繳納之新
    臺幣（下同）8,862元，作為被告等每月應給付之租金。詎
    被告等非但未按期給付，亦未足額給付，並自95年7月起即
    未再繳交租金。原告雖數次請求被告等給付租金，但皆未獲
    理睬。被告等積欠租金總額顯然已逾2個月以上，爰依民法
    第440條第1、第2項之規定以起訴狀繕本之送達，作為終止
    兩造租賃關係之表示，並請求被告給付原告自95年7月1日起
    至95年11月30日止5個月之租金，共計44,310元及法定遲延
    利息。（二）另房屋租賃契約既已終止，被告等繼續占有使
    用系爭房屋，即屬無權占有，爰依民法第767條前段之規定
    請求被告等返還系爭房屋予原告，並依民法第184條第1項前
    段、第185條第1項前段及第179條之規定請求被告等自起訴
    狀繕本送達之翌日起至返還系爭房屋之日止，按月連帶給付
    相當於租金之不當得利1,855元等語。並聲明：（一）被告
    應給付原告44,310元，及自起訴狀繕本送達翌日起至清償日
    止，按年息5％計算之利息。（二）如主文第一項所示。
三、被告經合法通知未到庭，亦未提出書狀為任何聲明或陳述。
四、經查，原告主張其為系爭房地之所有權人，業據其提出系爭
    房屋、土地之所有權狀、房屋稅籍證明書及土地登記謄本各
    1份在卷可稽，堪信其為真實。原告主張兩造間成立租賃契
    約，被告等積欠原告共計5個月租金等有利於己之事實，皆
    未能舉證以實其說，難認其主張之事實為真實，原告主張被
    告等應給付積欠之租金計44,310元及其法定遲延利息，即難
    認有理由。然原告為系爭房屋之所有權人已如前述，被告等
    占有使用系爭房屋並設籍於系爭房屋等情，亦經原告提出被
    告等戶籍謄本在卷可參，且被告等申請行動電話服務時，皆
    係以系爭房屋住址作為帳單地址，復有和信電訊股份有限公
    司回覆之被告等基本資料及行動電話服務申請書各1份附卷
    足憑，被告乙○○於正隆股份有限公司任職時所填載之基本
    資料亦係以系爭房屋為其住所，並有正隆股份有限公司回函
    1 紙在卷供參，堪認原告主張被告等占有使用系爭房屋之事
    實為真實。被告等既未就其占有使用系爭房屋之合法權源舉
    證說明，則原告主張被告等無權占有系爭房屋即屬有據。按
    所有人對於無權占有或侵奪其所有物者，得請求返還之，民
    法第767條前段定有明文，被告等無權占有原告之房屋，依
    據上開規定，原告請求被告等返還系爭房屋，即屬正當。
五、次按故意或過失，不法侵害他人之權利者，負損害賠償責任
    ；數人共同不法侵害他人之權利者，連帶負損害賠償責任。
    民法第184條第1項前段、第185條第1項前段分別定有明文。
    又按無法律上之原因而受利益，致他人受損害者，應返還其
    利益，民法第179條亦定有明文。無權占有他人之土地，可
    能獲得相當於租金之利益，此為通常之觀念；而無權占有他
    人之土地，係侵害該土地所有人之所有權，應構成侵權行為
    ，被害人對於侵權行為人得請求賠償相當於租金之損害（最
    高法院61年台上字第1695號判例、67年台上字第3622號判例
    參照），此於無權占有他人房屋之情形，亦應為相同之解釋
    。被告等自原告起訴狀繕本送達之翌日起（即95年12月19日
    ）無權占有系爭房屋，共同侵害原告之房屋所有權，且可獲
    得相當於租金之利益，而使原告受有相當於租金之損害，兩
    者間有相當因果關係，乃為當然。從而原告依民法侵權行為
    及不當得利之法則，請求被告等連帶給付相當於租金之損害
    金，亦屬正當。又城市地方之房屋租金及建築房屋之基地租
    金，依土地法第97條規定，以不超過土地及其建築物申報價
    額年息10％為限，而所謂土地價額係指法定地價而言；土地
    所有人依土地法所申報之地價為法定地價，土地法第148條
    、土地法施行法第25條、平均地權條例第16條前段亦定有明
    文。爭房屋係坐落基隆市安樂區○○○段135地號土地，93
    年之申報地價每平方公尺為1,600元，系爭房屋95年之價值
    為200,700元，此有原告提出之土地登記謄本、稅籍證明書
    為證，本院斟酌上開土地坐落位置、系爭房屋鄰近之經濟狀
    況及房屋之價值等情，認原告主張以上開房地總價年息10％
    計算相當於不當得利之租金，並無不當。查系爭土地申報總
    額為40,548元（計算式：23,684.82（平方公尺）×1,600元
    （申報地價）×107/100,000（原告就系爭土地之應有部分
    比例）＝40,548元），房屋價值為200,700元，以年息10％
    核算每月2,010元（元以下四捨五入）。從而原告依據侵權
    行為及不當得利之法律關係，請求被告等連帶給付自95年12
    月19日起至遷讓返還系爭房屋之日止，按月1,855元計算之
    相當於租金之損害金，洵屬正當，應予准許。
六、綜上，原告依民法第767條前段規定請求被告等返還系爭房
    屋，及依民法第184條第1項前段、第185條第1項前段及第
    179條之規定請求被告等自95年12月19日起至返還系爭房屋
    之日止，按月連帶給付相當於租金之不當得利1,855元，洵
    屬有據，應予准許。原告逾此部分之請求，即屬無據，應予
    駁回。
七、又本件原告勝訴部分，係就民事訴訟法第427條第1項規定之
    適用簡易程序訴訟所為被告敗訴之判決，爰依民事訴訟法第
    436條第2項、第389條第1項第3款，依職權宣告假執行。
八、本件事證已臻明確，兩造其餘攻擊防禦方法及所提證據，
    對於本件判決結果均不生影響，爰不一一論述，附此敘明。
九、本件訴訟費用即第一審裁判費2,870元，由被告負擔六分之
    五，餘由原告負擔。
中　　華　　民　　國　　96　　年　　4 　　月　　30　　日
                  臺灣基隆地方法院基隆簡易庭
                          法      官  王翠芬
以上正本係照原本作成。
對於本件判決如有不服，應於收受送達後20日內向本院提出上訴
書狀，上訴於本院合議庭，並按他造當事人之人數附具繕本。
中　　華　　民　　國　　96　　年　　4 　　月　　30　　日
                          法院書記官  陳錦進
